臺灣高等法院民事判決　　　　　　　　　93年度重上字第21號
上　訴　人　丁○○
訴訟代理人　林玠民律師
被　上訴人　群益證券股份有限公司
法定代理人　陳田文
被　上訴人　甲○○
　　　　　　乙○○
共　　　同
訴訟代理人　賴璦雯律師
　　　　　　何榮源律師
被　上訴人　丙○○
參　加　人　泰安產物保險股份有限公司
法定代理人　陳朝亨
參　加　人　統一安聯保險股份有限公司
法定代理人　林蒼生
參　加　人　新光產物保險股份有限公司
法定代理人　吳東賢
參　加　人　英商商聯產物保險股份有限公司
法定代理人　鄧偉祥
上四人共同
訴訟代理人　王坤成律師
上列當事人間請求損害賠償事件，上訴人對於中華民國92年11月
28日臺灣臺北地方法院90年度重訴字第2643號第一審判決提起上
訴，本院於94年11月8日言詞辯論終結，判決如下：
    主  文
一、原判決關於駁回上訴人下列第二、三、四項之訴部分及該部
    分假執行之聲請，並訴訟費用之裁判均廢棄。
二、被上訴人丙○○應給付上訴人新台幣佰伍拾玖萬零壹佰陸
    拾元及自90年11月22日起至清償日止按週年利率百分之5計
    算之利息。
三、被上訴人群益證券股份有限公司應給付上訴人新台幣壹佰柒
    拾玖萬伍仟零捌拾元及自90年11月22日起至清償日止按週年
    利率百分之5計算之利息。
四、上列第二、三項所命給付，於新台幣壹佰柒拾玖萬伍仟零捌
    拾元本息範圍，如其中一人為給付，就其給付範圍，另一人
    即免給付義務。
五、其餘上訴駁回。
六、第一、二審訴訟費用由丙○○、群益證券股份有限公司連帶
    負擔百分之18，另由丙○○負擔百分之17，參加訴訟費用由
    參加人負擔4分之1，其餘訴訟費用（含參加訴訟部分）由上
    訴人負擔。
七、上列第二、三項所命給付，上訴人依序以新台幣壹佰貳拾萬
    元、陸拾萬元為丙○○、群益證券股份有限公司供擔保後得
    為假執行，但群益證券股份有限公司如以新台幣壹佰柒拾玖
    萬伍仟零捌拾元或同額之國泰世華商業銀行、安泰商業銀行
    、聯邦商業銀行、大眾商業銀行可轉讓定期存單為上訴人供
    擔保，得免為假執行。
    事實及理由
甲、程序方面：
    本件被上訴人丙○○經合法通知，無正當理由未於言詞辯論
    期日到場，核無民事訴訟法第386條所列各款情形，此部分
    准由上訴人聲請，由其一造辯論而為判決。
乙、實體方面：
一、上訴人主張：伊於83年8月23日在被上訴人群益公司忠孝分
    公司（下稱群益公司）填具開戶申請書開立帳號24354號之
    證券帳戶，並在世華銀行同時開立綜合存款帳戶，作為買賣
    有價證券及買賣款項往來之用。被上訴人丙○○為被上訴人
    群益公司僱用為伊處理委任事務之營業員，藉詞辦理證券資
    料之用，向伊詐取印鑑後，未經伊填寫申請書，即與被上訴
    人甲○○於84年8月15日共同擅自開立集保帳戶，被上訴人
    丙○○復於86年8月16日擅自刻製伊印鑑辦理變更印鑑，新
    增一印章任憑一式有效，丙○○持有新印章，上訴人持有舊
    印章。89年3月間又與被上訴人乙○○以伊名義開立信用交
    易帳戶。被上訴人丙○○另藉由變更伊通訊地址，即87年12
    月8日變更為台北市○○○路○段87號15樓，此為群益公司忠
    孝分公司地址，88年3月9日再變更為淡水鎮○○街126巷7號
    2樓之1，88年6月21日再變為台北市○○○路○段133巷9弄33
    號4樓，迄90年10月30日再變回最初原址，致伊不能收受真
    正對帳單，以盜領伊集保帳戶中之股票於其他帳戶中賣出，
    或將伊集保帳戶中股票挪用轉出，僅補部分數額股票讓伊無
    從得知被上訴人犯行，將賣出後款項據為己有，詳如附表1
    所載。被上訴人丙○○、甲○○、乙○○共同侵害伊之財產
    權，以90年4月12日收盤價計算，上訴人受有686萬8,137 元
    之損失，其等應依民法第184條、第185條負連帶賠償責任，
    其等俱為被上訴人群益公司之受僱人，被上訴人群益公司未
    盡監督之責，亦應依民法第188條第1項規定連帶負責。且被
    上訴人群益公司本身尚違反證券交易法第62條第1、2項規定
    及證券經紀商受託買賣有價證券辦法第1條、第60條規定，
    屬民法第184條第2項之違反保護他人法律之行為，亦應負侵
    權行為責任。又依證券交易法第151條及第158條規定，伊與
    被上訴人群益公司間屬委任關係，丙○○受僱於群益公司，
    並代理群益公司履行與伊間之委任契約債務，伊因群益公司
    代理人之故意逾越權限盜賣股票行為受有損害，依民法第22
    4條規定，群益公司應與自己之故意負同一責任，從而依民
    法第544條、第577條規定，群益公司亦應對伊因此所生損害
    負債務不履行損害賠償責任。再者，群益公司另違反委託買
    賣證券契約第1條、證券經紀商受託契約準則第18條、證券
    商管理規則第37條暨證券商及業務人員管理規則第16條規定
    等公告及約定事項，依證券經紀商受託契約準則第18條約定
    ，視為違背受託契約，群益公司亦應負債務不履行責任。伊
    於90年4月12日發現股票遭丙○○盜賣而短少，所得款項未
    匯入戶頭之損失，以該日收盤價為計算基準，伊受有686萬
    8,137元之損害等情。爰依前述法律關係求為命被上訴人應
    連帶（按原判決漏載連帶二字）如數給付並自起訴狀繕本送
    達翌日起加計法定遲延利息之判決。（原審為上訴人敗訴之
    判決，上訴人聲明不服，提起上訴。）並上訴聲明：(一)原判
    決不利上訴人部分廢棄。(二)被上訴人應連帶給付上訴人新台
    幣686萬8,1 37元及自起訴狀繕本送達翌日起至清償日止，
    按週年率百分之5計算之利息。(三)第1、2審訴訟費用均由被
    上訴人連帶負擔。(四)願供擔保請准宣告假執行。
二、
  (一)被上訴人群益公司、甲○○、乙○○則以：上訴人帳戶之營
    業員係張淑華並非丙○○，係上訴人或上訴人之母吳陳玲玲
    委託丙○○代其處理股票買賣事務，由丙○○指示群益公司
    營業員下單，丙○○並非執行群益公司所賦予之營業員職務
    ，而為上訴人之代理人或受僱人，若因此發生損害，應由上
    訴人自負其責。又上訴人帳戶於84年8月15日申辦集中保管
    帳戶，係因應證券市場實施股票集中保管制度，且係以上訴
    人開戶時之原始印鑑辦理，甲○○係合法辦理，上訴人主張
    係丙○○向其詐騙印鑑後由甲○○擅自開立云云，並非事實
    。其次，上訴人於86年8月16日復申請除原留印鑑外增加一
    新印鑑，且任憑其一均為有效，上訴人於89年3月間申請開
    立信用帳戶，係憑新印鑑辦理，自屬有效，且該帳戶自申准
    得為信用交易後，並未以融資融券方式買賣股票，上訴人主
    張丙○○與乙○○為便於遂行盜賣股票犯行而偽開立信用帳
    戶，並不可採。再者，上訴人帳戶係上訴人之母吳陳玲玲使
    用之人頭帳戶，即使丙○○盜賣該帳戶股票，上訴人並非被
    害人，自無請求權可言。況縱認丙○○盜領上訴人之股票，
    丙○○直接指示張淑華買賣股票，亦持有上訴人之集保存摺
    及變更後之上訴人新印鑑，致群益公司員工相信上訴人帳戶
    為丙○○使用之人頭戶或丙○○為上訴人之代理人，而得由
    丙○○辦理該集保帳戶股票之提存匯撥，則上訴人亦與有過
    失。本件果認上訴人請求損害賠償有理由，則依民法第213
    條第1、2項之規定，僅得請求回復原狀，即被盜領股票之數
    額，尚不得直接請求金錢賠償等語，資為抗辯。並聲明：上
    訴駁回。如受不利判決，願供現金或國泰世華、安泰、聯邦
    、大眾商業銀行可轉讓定期存單供擔保免為假執行。
  (二)被上訴人丙○○未到庭陳述，其在原審則以：本件股票交易
    均由伊直接與伊嬸吳陳玲玲聯絡，當天收盤後伊先傳真對帳
    單予吳陳玲玲，吳陳玲玲再與之確認，被證三之庫存餘額表
    是伊應吳陳玲玲要求而傳真給予。伊並未任意處分上訴人帳
    戶內之股票，且上訴人戶頭不只上訴人個人使用，有時吳陳
    玲玲之女亦透過吳陳玲玲使用該帳戶交易等語，資為抗辯。
三、參加人陳述：上訴人就丙○○盜賣之行為未確切舉證證明，
    上訴人長期旅居國外，系爭帳戶由其母吳陳玲玲使用，其母
    又委任上訴人堂姊丙○○操作，由丙○○向營業員張淑華下
    單買賣股票，足見股票有無短少或盜賣，係上訴人親屬間內
    部之糾葛，與被參加人群益公司無關。上訴人自承有收受對
    帳單，對交易情形實難諉為不知，上訴人之母是否曾容許丙
    ○○亦得自行使用系爭帳戶，亦非無疑，參加人為輔助群益
    公司而參加訴訟。其餘援用群益公司之陳述。
四、兩造不爭執事項：上訴人於83年8月23日於被上訴人群益公
    司忠孝分公司申請開立帳號24354之證券帳戶，並於世華銀
    行同時開立綜合存款帳戶，作為買賣有價證券及買賣款項往
    來之用，被上訴人丙○○為上訴人之堂姊，且與被上訴人甲
    ○○、乙○○俱為被上訴人群益公司之受僱人乙節，業據上
    訴人提出開戶申請書、世華聯合商業銀行忠孝分行存摺為證
    ，復為兩造所不爭執，堪信為真實。
五、本件經依民事訴訟法第463條準用同法第270條之1第1項第3
    款規定，整理並協議簡化爭點後，兩造同意就本院94年7月4
    日準備程序中，協議簡化之爭點為辯論範圍（見本院卷第22
    9頁、第230頁筆錄）。其爭點為：
  (一)上訴人之股票交易帳戶是否自用？上訴人是否為被害人？上
    訴人曾否於84年8月15日申開集保戶？
  (二)上訴人曾否於86年8月16日申請增用新印鑑、新、舊任憑一
    式有效，並授權丙○○用以領取或為盜領？89年3月以之申
    辦信用帳戶？
  (三)丙○○是否為上訴人或吳陳玲玲之使用人？其等曾否私下委
    託丙○○代為買賣或處理股票事務？
  (四)90年4月12日上訴人是否曾提出請求，而得以該日收盤價成
    為計算損害依據之時點？
  (五)服務上訴人股票交易帳戶之營業員何人？
  (六)群益公司是否違反受託契約而應負債務不履行之損害賠償責
    任？
  (七)上訴人是否與有過失？
  (八)上訴人程序上及實體上得否逕行請求金額賠償？
  (九)損害賠償之計算？
  (十)請求權時效已否消滅？
    茲審酌如下：
  (一)關於上訴人之股票交易帳戶是否自用？上訴人是否為被害人
    ？上訴人曾否於84年8月15日申請開設集保戶？
    1.按「債權債務之主體，以締結契約之當事人為準，故出立
      借約之債務人，不問其果為實際受益與否，就其債務應負
      償還之責，債權人不得對於債務人以外之人而請求履行。
      」最高法院著有判例可參。系爭股票交易帳戶為上訴人所
      申設，為被上訴人群益公司所不爭執，故縱該帳戶委由他
      人操作或使用，此為上訴人與操作使用人間之內部關係，
      帳戶是否自用，對外而言，與群益公司無涉，上訴人自屬
      被害人。
    2.84年8月15日申請開設集保帳戶，係使用原有舊印鑑，為
      上訴人所是認，而買賣股票政府實施新制，必須集中保管
      股票，為眾所週知，依上訴人主張丙○○大量盜賣股票，
      係發生於86年8月16日變更印鑑以後之事，足見上訴人確
      曾於84年8月15日申設集保帳戶。上訴人主張係丙○○詐
      取印鑑勾結甲○○擅自開立未舉證以實其說，其主張尚不
      足採。
  (二)關於上訴人曾否於86年8月16日申請新增印鑑，新、舊任憑
    一式有效，並授權丙○○用以領取或為盜領？89年3月以之
    申辦信用帳戶？
    1.查上訴人於83年8月23日在群益公司開立證券帳戶，僅使
      用一顆印鑑（篆體）（下稱舊印鑑），嗣於86年8月16日
      變更增加一顆印鑑（楷體）（下稱新印鑑），任憑一式有
      效，有各該印文足考（見原審卷第35頁印文）。上訴人主
      張非經其申請變更，群益公司則辯稱係上訴人所申請使用
      。按一人使用一顆印鑑為常態，使用二顆印鑑，任憑一式
      為有效，則屬變態事實，群益公司主張變態事實，自應負
      舉證之責。群益公司自承提不出得同時使用二印鑑，任憑
      一式有效之法令或契約依據，亦提不出系爭之變更印鑑申
      請書為憑，足見其對委託人印鑑之管理，未盡善良管理人
      之注意義務，而有可歸責之事由甚明。參以丙○○三次變
      更上訴人地址，行為異常觀之，其因而致生損害，群益公
      司自應負契約不履行之損害賠償責任，但甲○○非契約主
      體，又因公司制度不健全，無所適從，難認有故意過失情
      事，自不負債務不履行或侵權行為之損害賠償責任。
    2.群益公司雖辯稱：股票上市公司依法每年至少召開一次股
      東常會，並應於20日前將股東常會開會通知書寄交股東，
      如有除權或除息，亦必分別寄發增資新股發放通知書暨集
      保帳簿劃撥通知書予股東，各該通知書上均載明股東於基
      準日持有股數，且於年底或次年初寄發股利扣繳憑單，載
      明發放股利總額，為眾所週知之事。基此，上訴人主張自
      83年間起（嗣主張自86年8月16日起）即被盜領股票，其
      於90年開始查悉云云，已難想像，應認變更印鑑為上訴人
      所指示各等語。
      查上訴人主張其自開戶起即設址於台北市○○○路○段275
      號5樓（見原審卷第9頁開戶申請影本），嗣遭丙○○於87
      年12月8日盜用新印鑑變更住址為台北市○○○路○段87號
      15樓（即群益公司忠孝分公司地址），88年3月9日再變更
      為淡水鎮○○街126巷7號2樓之1，88年6月21日再變為台
      北市○○○路○段133巷9弄33號4樓（迄90年再變回最初原
      地址），有客戶基本資料變更申請書影本3件足憑（見一
      審卷第40至42頁），足見丙○○否認盜領盜賣股票為不足
      採，上訴人主張其無法取得完整資料尚非全然無稽。
    3.群益公司雖又辯稱：丙○○縱使向證券公司申請變更地址
      ，發行股票公司仍依舊地址寄送有關通知書等云云。然經
      本院函查結果，發行股票公司係依變更後之地址寄發通知
      ，此有旺宏電子股份有限公司函、中國信託公司函可考（
      見二審卷二第16頁、35頁），足見發行股票公司並非全依
      最初地址發送通知書等資料。
    4.上訴人就系爭帳戶大都委由其母吳陳玲玲或其他人進出操
      作，為兩造所不爭，加以本人經常出國，有入出境資料附
      本院卷可考（見二審卷二第34頁）。足見上訴人主張丙○
      ○將不齊全之資料交其閱覽並據以申報所得稅，其並無授
      權變更印鑑並領取股票等情為可採信。
    5.以上訴人名義於89年3月提出申請，89年4月7日由乙○○
      、丙○○經手申辦核准之證券信用交易帳戶，核係使用上
      訴人新印鑑章，有開戶申請書影本可考（見一審卷第36頁
      ），且記載連絡地址為丙○○前述擅自變更之台北市○○
      ○路○段133巷9弄33號4樓（見同上申請書）。參互以觀，
      此一信用交易帳戶非上訴人同意申辦甚明。惟此一信用帳
      戶設立後，未曾使用於融資融券買賣，未發生任何損害，
      群益公司或丙○○、乙○○就此部分行為，不生債務不履
      行或侵權行為之損害賠償責任。
  (三)關於丙○○是否為上訴人或吳陳玲玲之使用人？其等曾否私
    下委託丙○○代為買賣或處理股票事務？
    查丙○○雖於82年2月15日在群益公司總公司營業處擔任營
    業員，惟自84年1月1日起即調任營業處交割兼管理科副理，
    89年1月1日調任忠孝分公司同一職務，90年1月8日起調回總
    公司結算部經紀作業處服務，有群益公司紀錄檔可考（見一
    審卷第93頁被證1），其自84年1月1日起僅負責交割或結算
    業務，已不負責接受客戶委託下單買賣股票之業務，亦有群
    益公司職務說明書可考（見一審卷第94頁被證2）。顯見上
    訴人委由其堂姊丙○○下單買賣股票等事宜，係基於親誼之
    私人委任行為，丙○○並非基於群益公司受僱人身分之執行
    職務之行為，與民法第188條之規定情形不符。丙○○盜賣
    股票之故意侵權行為應由丙○○一人負全部損害賠償之責，
    群益公司勿庸負本條僱用人之連帶賠償責任。
  (四)關於90年4月12日上訴人是否曾提出請求，而得以當日收盤
    價成為計算損害依據之時點？
    按物因侵權行為而受損害，請求金錢賠償，其目的在填補所
    生之損害，應回復「應有狀態」應將損害事故發生後之變動
    狀況考慮在內，故其價格應以加害人應為給付之時為準，算
    定被害物價格時，應以起訴時之市價為準，但被害人於起訴
    前曾為請求者，以請求時為準。本件上訴人主張其曾於90年
    4月12日為請求，固應以之為計價時點，群益公司否認之，
    認應以90年10月22日起訴時為計價時點。上訴人上開主張僅
    提出90年4月12日群益公司列印之證券公司客戶查詢單及群
    益公司94年4月19日提供之開戶資料為憑（見二審卷一第196
    、197頁），由此二文件內容觀之，尚不足以證明上訴人有
    請求被上訴人賠償之意思，此外上訴人未能舉證以實其說，
    故其主張90年4月12日曾為請求，尚不足採。從而，群益公
    司主張應以90年10月22日起訴時收盤價為計算損害之時點為
    可採，詳如附表2所載。
  (五)關於股務上訴人股票交易帳戶之營業員何人？
    查證人張淑華在原審已結證其為上訴人帳戶之營業員，上訴
    人不曾委託下單，都是丙○○在下單等語（見一審卷二第45
    7頁以下筆錄），並有上訴人庫存餘額表證明營業員為張淑
    華可考（見一審卷二第291頁）。丙○○在原審也陳稱：股
    票交易，是丁○○的母親直接跟我聯絡，他們作交易的時候
    ，當天收盤後，我就會傳真對帳單與我嬸嬸（丁○○之母）
    ．．．我當時任後台交割的主管（見一審卷一第174頁）。
    復有對帳明細表18張可考（見一審卷一第114頁以下）。上
    訴人雖另提出丙○○之名片主張其為群益公司之營業員云云
    （見一審卷一第141頁名片影本），然查該名片載明係總公
    司業務部營業員，並非系爭群益公司忠孝分公司之營業員。
    參互以觀，服務上訴人股票交易之群益公司之營業員係張淑
    華，並非丙○○，後者僅係基於親誼私下受上訴人之託代行
    操作買賣而已，甚為明瞭。
  (六)群益公司是否違反受託契約而應負債務不履行之損害賠償責
    任？
    按上訴人與群益公司忠孝分公司訂有委託買賣股票契約書，
    開設有股票交易帳戶，為雙方不爭執，並有開戶聲請書影本
    可考（見一審卷一第9頁），雙方有委託契約存在，無庸置
    疑，上訴人為客戶，當其下單買賣股票，款券交割有關事宜
    ，群益公司收取一定比率手續費，為眾所週知，其自應負善
    良管理人之注意義務，而印鑑為辨別客戶人別之極重要徵信
    器物，款券領取唯此是賴，群益公司對印鑑之管理不夠嚴謹
    ，不建立管理辦法，任由職員變更印鑑，追加不同印鑑，同
    時使用二不同形式印鑑，任憑一式有效，又無留存申請書以
    為查考，徒增弊端，造成客戶受損，為有可歸責事由甚明，
    自應負債務不履行之損害賠償責任。
  (七)關於上訴人是否與有過失？
    按損害之發生或擴大，被害人與有過失者，法院得減輕賠償
    金額或免除之，民法第217條第1項定有明文。此項規定之目
    的，在謀求加害人與被害人間之公平，故在裁判上得以職權
    減輕或免除之（最高法院85年台上字第1756號判例意旨參照
    ）。就群益公司部分，該公司對客戶上訴人印鑑之管控固欠
    缺善良管理人之注意義務，應負損害賠償之責，但上訴人自
    86 年8月16日遭變更印鑑迄90年4月12日將近4年期間，收受
    不完整帳單資料，並年年申報所得稅，有歷年申報資料附本
    院卷可考（見本院卷二第47頁以下），自己花了多少錢買進
    多少股票，心裡應當明瞭，然買多進少，稍加注意即可發覺
    ，又將最重要之集保存摺不取回自己保管，任由丙○○持有
    使用，竟粗心大意，年復一年，致使損害日見擴大，其與有
    過失甚明，酌情其與群益公司各應負百分之50之責任，應減
    少群益公司百分之50賠償責任。就丙○○侵權損害賠償責任
    部分，按丙○○係故意侵權致生上訴人損害，其應負最終之
    損害賠償責任，如予減免，反而不公平，故此部分不予減免
    賠償金額（最高法院70年台上字第375號判決意旨參照）。
  (八)上訴人程序上及實體上得否逕行請求金額賠償？
    1.按不變更訴訟標的，而補充或更正事實上或法律上之陳述
      者，非為訴之變更或追加（民事訴訟法第463條、第256條
      參照）。上訴人在原審即係請求金錢賠償，依據民法第21
      3條第1項、第2項、第216條之規定請求（見起訴狀第6頁
      第3行）。經原審駁回其訴，上訴本院仍請求金錢賠償，
      增列民法第213條第3項為依據，核屬補充法律上意見之陳
      述，不生訴之追加、變更或提出新攻擊防禦方法之問題，
      程序上並無不合法。
    2.按物因侵權行為而受損害，固以回復原狀為原則，但債權
      人得請求支付回復原狀所必要之費用，以代回復原狀，修
      正民法第213條第3項定有明文。此項規定於89年5月5日修
      正施行前應回復原狀者，亦適用之，民法債編施行法第13
      條定有明文。綜上，群益公司抗辯上訴人程序上及實體上
      不得逕行請求金錢賠償，均不足採。
  (九)關於損害賠償金額之計算：
    按上訴人主張應依90年4月12日請求時為準計算股票價格損
    失，不足採取，已詳如上開第(四)項所述，自應依群益公司主
    張以起訴時為計算股價損失。依起訴時計算，上訴人主張損
    失額為385萬5,037元（嗣協議減縮為384萬7,151元，元以下
    4捨5入，下同），群益公司主張損失額為312萬1,040元（詳
    如附表2所示），經比對13種股票雙方就其中10種計價相同
    ，僅3種有異：
    宏電股票：上訴人主張損失12萬9,154元，群益公司主張
      損失9萬2,613元，查此一股票係83年9月13日為丙○○所
      盜賣，有上訴人所繪製之求償明細足考（見本院卷一第
      111 頁），顯見與上訴人僅就86年8月16日被變更印鑑後
      為請求賠償之主張不符，83年9月13日當時僅使用舊印鑑
      ，舊印鑑又始終為上訴人自行保管，為其所自認，此一股
      票尚不能證明為丙○○所盜賣，不問計價若干，均應剔除
      ，不得計入損害額。
    瑞昱股票：上訴人主張損失104萬8,000元，群益公司主張
      損失37萬1,800元。查上訴人主張瑞昱股票遭提領後，丙
      ○○雖以上訴人所有之聯電等股票變現後存入，製造填補
      假象，就聯電等股票難謂有損失，瑞昱股票實際上仍未填
      補，丙○○另以轉帳存入數萬元部分，同意扣除（按依序
      存入46,295元、6,470元、61,726元，合計11萬4,491元）
      ，有對帳明細表可考（見一審卷一第168頁以下）。上開
      主張尚屬合理可採。群益公司所辯：瑞昱股票雖遭盜領5
      張，但已出售聯電3張、南亞、合勤、台揚各1張存入填補
      ，上訴人實僅損失瑞昱1張，或請求聯電等股票之損失，
      非可請求瑞昱股票5張之損失云云。然聯電等股票出售後
      已存入，無何損失，瑞昱股票5張遭盜賣後，未受填補，
      自得求償，群益公司所辯尚不足採。此部分損失為93萬
      3,509元（計算式：1,048,000-114,491=933,509）。
    新壽股票：上訴人主張損失14萬4,006元，群益公司主張
      損失12萬7,765元。群益公司辯稱丙○○雖提領賣出5張，
      可入款19萬9,612元，未依指示買入南亞3張（須付款18萬
      6,266元，可得差額13,346元），僅將差額13,346元存入
      ，應為上訴人所同意云云。惟此一股票遭提領5張，未獲
      完全之填補，仍屬上訴人之損失，仍得求償，上訴人同意
      扣除差額13,346元，則此一股票之損失為13萬0,660元（
      計算式：144,006-13,346=130,660）。以上資料詳見同
      之對帳明細表。上述股票合計應剔除25萬6,991元（計算
      式：129,154＋114,491＋13,346=256,991）。從而，上訴
      人所得主張之損害額為359萬0,160元（計算式：3,847,15
      1-256,991=3,590,160）。
  (十)關於請求權時效是否已完成而消滅？
    1.按侵權行為，即不法侵害他人權利之行為，屬所謂違法行
      為之一種，債務不履行為債務人侵害債權之行為，性質上
      雖亦屬侵權行為，但法律另有關於債務不履行之規定，故
      關於侵權行為之規定，於債務不履行不適用之（最高法院
      43 年台上字第752號判例意旨參照）。查群益公司係因印
      鑑管理失當，未盡善良管理人注意義務，有可歸責之事由
      ，應構成債務不履行致生損害上訴人，應負損害賠償責任
      ，上訴人請求權時效為15年，自86年8月16日印鑑被變更
      迄90年10月22日起訴請求未逾15年，群益公司抗辯部分股
      票損害請求已逾2年，而謂時效已消滅，自不足採。被上
      訴人丙○○並未為時效消滅之抗辯，自不予審酌。
六、綜上所述，上訴人基於侵權行為法則請求被上訴人丙○○給
    付359萬0,160元及自90年11月22日起（按原審未送起訴狀繕
    本，應以第一次言詞辯論期日翌日起算遲延利息）至清償日
    止按週年利率百分之5計算之利息部分；基於債務不履行損
    害賠償之法律關係，請求被上訴人群益公司給付179萬5,080
    元及自90年11月22日起至清償日止按週年利率百分之5計算
    之利息（起算日情形同上）部分，均屬正當，應予准許，惟
    二人所負債務相競合，且具有同一目的，應成立不真正連帶
    關係，於179萬5,080元本息範圍，如其中一人為給付，就其
    給付範圍，另一人即免給付義務。原審失察，此部分遽為上
    訴人不利之判決，自有可議，上訴意旨指摘原判決此部分不
    當，聲明廢棄改判，為有理由，應由本院予以廢棄改判如主
    文第2、3、4項所示。上訴人對被上訴人其餘請求，尚非正
    當，不應准許，原判決駁回上訴人之請求，理由不盡相同，
    但與其應受敗訴判決結果相同，仍應駁回此部分之上訴。假
    執行方面：命群益公司給付部分，雙方陳明願供擔保，請為
    准、免假執行之宣告，於法有據，爰分別酌定相當擔保准許
    之。兩造其餘攻擊防禦方法及所用證據，經審酌後認與判決
    結果不生影響，爰不逐一論列，附此敘明。
據上論結，本件上訴為一部有理由，一部無理由，依民事訴訟法
第449條第1項、第450條、第463條、第385條第1項前段、第79條
、第85條第2項、第86條第1項、第390條第2項、第392條，判決
如主文。
中　　華　　民　　國　　94　　年　　11　　月　　22　　日
                  民事第7庭
                  　　　　 審判長法　官  鄭三源
　　　　　　　　　　　     　　　法　官  黃嘉烈
　　　　　　　　　　　       　　法　官  王聖惠
正本係照原本作成。
如不服本判決，應於收受送達後20日內向本院提出上訴書狀，其
未表明上訴理由者，應於提出上訴後20日內向本院補提理由書狀
（均須按他造當事人之人數附繕本）上訴時應提出委任律師或具
有律師資格之人之委任狀；委任有律師資格者，另應附具律師資
格證書及釋明委任人與受任人有民事訴訟法第466條之一第一項
但書或第二項（詳附註）所定關係之釋明文書影本。
中　　華　　民　　國　　94　　年　　11　　月　　24　　日
　　　　　　　　　　　　　　　　 書記官  董曼華
附註：
民事訴訟法第四百六十六條之一（第一項、第二項）：
對於第二審判決上訴，上訴人應委任律師為訴訟代理人。但上訴
人或其他法定代理人具有律師資格者，不在此限。
上訴人之配偶、三親等內之血親、二親等內之姻親，或上訴人為
法人、中央或地方機關時，其所屬專任人員具有律師資格並經法
院認為適當者，亦得為第三審訴訟代理人。
